臺灣士林地方法院民事裁定
                                   110年度家聲抗字第34號
抗  告  人  李佳臻  
非訟代理人  張克西律師
相  對  人  李勝男  
非訟代理人  曾淑英律師
相  對  人  李思穎  
上列抗告人因對李顧敏梓聲請監護宣告事件，對於中華民國110
年3 月26日本院109 年度監宣字第487 號所為第一審裁定提起抗
告，本院管轄之第二審合議庭裁定如下：
    主  文
抗告駁回。
抗告程序費用由抗告人負擔。
    理  由
一、相對人李勝男於原審聲請意旨略以：相對人李勝男為李顧敏
    梓之配偶，李顧敏梓於民國106 年10月19日至同年12月19日
    間因細菌性腦膜炎、大腦膜惡性腫瘤、失語症、腦脊髓膜其
    他疾患、腦膜上膿瘍、腦瘤手術後等疾病住院治療，致肢體
    偏癱、言語功能障礙，需人24小時照護生活，已不能為意思
    表示或受意思表示，亦不能辨識意思表示之效果，已達受監
    護宣告之程度，爰聲請准予宣告李顧敏梓為受監護宣告之人
    ，並選任相對人李勝男為李顧敏梓之監護人，及指定李思穎
    為會同開具財產清冊之人等語。
二、原審參酌鑑定人即臺北市立聯合醫院精神科醫師提出之鑑定
    報告意見，認李顧敏梓因罹患腦膜瘤、腦膜炎、器質性腦病
    變、失智症，致其為意思表示或受意思表示，或辨識意思表
    示效果之能力均完全不能，因而裁定宣告李顧敏梓為受監護
    宣告之人，並選定李勝男為監護人，及指定李思穎為會同開
    具財產清冊之人。
三、抗告人李佳臻抗告意旨則以：
    ㈠抗告人於110 年3 月24日具狀向原審請求調查證人即印尼
      籍看護SARI RATNA以證明相對人李勝男有無照顧受監護宣
      告人之意願？以及可否善盡照護之責？惟原審並未予調查
      ，即片面採信相對人李勝男及李淑惠、李思穎等人之共同
      串通之單向陳述，並未為受監護人之利益調查，且相對人
      李勝男已近80歲，患有腎臟病、高血壓、精神病等疾病，
      並不適任監護人。
    ㈡又李淑惠及李思穎所支付受監護宣告人之相關費用，根本
      就是來自相對人李勝男，相對人李勝男甚至也曾抱怨錢都
      被李淑惠要求放在她那裡，已被李淑惠取走新臺幣（下同
      ）300 多萬元，原審就此完全未予調查，即認定受監護宣
      告人之相關費用都是由李淑惠、李思穎支付，自恐屬率斷
      。而相對人李勝男就移轉登記系爭房地於詹雅茹一事，對
      抗告人、詹雅茹提出偽造文書等罪名告訴，亦經臺灣士林
      地方檢察署、臺灣高等檢察署不起訴處分確定，故抗告人
      、詹雅茹並未與相對人有任何利害關係。況系爭房地本為
      抗告人在日本辛苦工作多年賺取之報酬所買，李顧敏梓早
      已承諾要還給抗告人母女，相對人李勝男才會去請領李顧
      敏梓印鑑證明去同意辦理過戶，李顧敏梓同意將系爭房屋
      地返還給抗告人之後，李淑惠即心生不滿亦欲取得該屋與
      父母之其他財產，故除騙取相對人李勝男、李顧敏梓之金
      錢，現由李思穎保管中，另唆使相對人李勝男提出刑事告
      訴與本件監護宣告。退步言之，若抗告人與相對人李勝男
      有所嫌隙，亦不影響抗告人任監護人為受監護宣告人最佳
      利益之認定，蓋抗告人與李顧敏梓並未有任何不睦，亦存
      有母女親情之信任關係。李淑惠自日本回國後，將李勝男
      、李顧敏梓帶往高雄居住，不到三日自行回日本，李勝男
      回臺北後主動向抗告人說要承租房屋，始有房屋租賃契約
      ，然實際上並未有任何一方簽字，兩造及李顧敏梓仍繼續
      同住等語，並聲明：⑴原裁定主文第2 、3 項部分廢棄。⑵
      前項廢棄部分，應選定抗告人李佳臻為監護人、詹雅茹為
      會同開具財產清冊之人。⑶聲請及抗告程序費用均由相對
      人負擔。
四、相對人李勝男則以：
    ㈠李顧敏梓現在雖能緩慢行走，然而右側肢體明顯無力，大
      小便需協助處理，需旁人緩慢餵食，然而在相對人李勝男
      悉心照料之下，營養狀況良好。李顧敏梓最近親屬，除配
      偶李勝男外，尚有抗告人、李淑惠、詹雅茹、李思穎，原
      審審理時，除抗告人及詹雅茹不同意由李勝男擔任監護人
      外，其餘親屬均同意由李勝男擔任監護人、李思穎擔任會
      同開具財產清冊之人。原審裁定選定李勝男為李顧敏梓之
      監護人，僅抗告人提起本件抗告，顯見詹雅茹亦同意原審
      之裁定，是以由李勝男擔任李顧敏梓之監護人，二人間有
      相當信賴關係，當能盡力維護李顧敏梓之權益，符合李顧
      敏梓之最佳利益。又李勝男雖已高齡，身心狀況健康良好
      ，並無精神疾病，由李勝男於原審開庭時所陳即知。
    ㈡系爭房地為李顧敏梓所有，抗告人稱系爭房地為其所買，
      李顧敏梓承諾要歸還給抗告人母女云云，與事實不符。抗
      告人及詹雅茹，將系爭房地過戶至詹雅茹名下後，即驅趕
      李勝男、李顧敏梓及印尼籍看護，甚至要求李勝男簽訂租
      賃契約，並要求李勝男、李顧敏梓給付租金及分攤瓦斯費
      用，且自兩造訴訟起抗告人僅願意負擔自己部分之水、電
      、瓦斯等費用，故抗告人及詹雅茹與李顧敏梓間，顯有財
      產上之利害關係，自不適宜擔任監護人或會同開具財產清
      冊之人，而抗告人稱李淑惠騙取李勝男存款云云，並非事
      實，亦與本件無涉。李顧敏梓生活、醫療及看護費用多由
      李勝男、李淑惠、李思穎負擔支付，抗告人猶執陳詞，實
      屬無據。
    ㈢李勝男對於李顧敏梓之悉心照顧，李淑惠、李思穎於原審
      均同意由李勝男擔任監護人，是本件應無傳喚印尼籍看護
      之必要性。依原審鑑定報告，李顧敏梓溝通能力不良，面
      對詢問無法持續注視發問者，無法針對問題回答，經常文
      不對題或語無倫次，立即記憶力、近期及遠期記憶力亦皆
      有重度障礙，無溝通能力，是依李顧敏梓現在之狀況，顯
      然無法表達意見，亦無進行訪視調查之必要性等語，並聲
      明：⑴抗告駁回。⑵聲請及抗告程序費用由抗告人負擔。
五、本件原審依相對人聲請裁定宣告李顧敏梓為受監護宣告之人
    ，並選定相對人李勝男為其監護人，及指定李思穎為會同開
    具財產清冊之人，抗告人僅就原審選定監護人及會同開具財
    產清冊之人部分表示不服（未就裁定監護宣告部分聲明不服
    ），並請求選定其為監護人、詹雅茹為會同開具財產清冊之
    人，則本件應審究原審所選任之監護人及會同開具財產清冊
    之人是否適當？抗告人請求變更原審所選任之監護人、會同
    開具財產清冊之人有無理由？經查：
    ㈠按受監護宣告之人應置監護人。法院為監護之宣告時，應
      依職權就配偶、四親等內之親屬、最近一年有同居事實之
      其他親屬、主管機關、社會福利機構或其他適當之人選定
      一人或數人為監護人，並同時指定會同開具財產清冊之人
      。法院為前項選定及指定前，得命主管機關或社會福利機
      構進行訪視，提出調查報告及建議。監護之聲請人或利害
      關係人亦得提出相關資料或證據，供法院斟酌。法院選定
      監護人時，應依受監護宣告之人之最佳利益，優先考量受
      監護宣告之人之意見，審酌一切情狀，並注意下列事項：
      (1)受監護宣告之人之身心狀態與生活及財產狀況。(2)受
      監護宣告之人與其配偶、子女或其他共同生活之人間之情
      感狀況。(3) 監護人之職業、經歷、意見及其與受監護宣
      告之人之利害關係。(4) 法人為監護人時，其事業之種類
      與內容，法人及其代表人與受監護宣告之人之利害關係。
      民法第1110條、第1111條、第1111條之1 分別定有明文。
      另家事事件法第176 條第1 項明定家事事件法第106 條於
      聲請監護宣告事件準用之，即法院為審酌受監護人之最佳
      利益，得徵詢主管機關或社會福利機構之意見，請其進行
      訪視或調查，並提出報告及建議。又監護宣告之裁定，應
      同時選定監護人及指定會同開具財產清冊之人，並附理由
      ；法院為前項之選定及指定前，應徵詢被選定人及被指定
      人之意見，家事事件法第168 條第1 項、第2 項亦有明定
      。經查：本件原審係就受監護宣告人李顧敏梓之最近親人
      即配偶李勝男、女兒李佳臻、李淑惠、孫女李思穎、詹雅
      茹等五人中選任監護人及會同開具財產清冊之人，審酌相
      對人李勝男獲較多人即李淑惠、李思穎等信任支持擔任監
      護人，且其照顧受監護人並支付其生活所需之費用，因認
      其適任監護人，而裁定由相對人任受監護宣告人李顧敏梓
      之監護人。抗告人雖主張原審未依前揭規定命主管機關或
      社會福利機構提出訪視調查報告，及依其聲請調查證人即
      外籍看護SARI RATNA，因認原裁定有所違誤。惟法院是否
      依上開規定命主管機關或社會福利機構進行訪視並提出調
      查報告及建議，受理法院本得自由裁量決定，已難僅以原
      審未命訪視提出報告，即認該裁定有所違誤。而本件受監
      護宣告人李顧敏梓於醫師進行精神鑑定時，無法針對問題
      回答，經常文不題或語無倫次，無任何有意義之情緒反應
      ，溝通能力不良(見原審卷第86頁臺北市立聯合醫院忠孝
      院區精神鑑定報告)，可見對受監護人進行訪視，實際效
      果有限。且原審選任監護人及會同開具財產清冊之人時，
      已通知受監護宣告人李顧敏梓上開家人表示意見，並綜合
      其等意見及調查證據結果，認事實已臻明瞭，毋需命主管
      機關或社會福利機構進行訪視並提出調查報告及建議或再
      訊問證人必要，並於裁定中就何以選任相對人李勝男為監
      護人，及指定李思穎為會同開具財產清冊之人敘明理由，
      自難據此認原裁定有誤。
    ㈡又抗告意旨主張相對人已近80歲，患有腎臟病、高血壓、
      精神病等疾病，又曾表明不願照顧受監護人，因認其不適
      任監護人等情，固據提出對話紀錄及譯文等件為證。惟查
      ：相對人於原審已到庭自陳：「伊菜都自己買，伊也不需
      要外勞照顧，伊每天都去買菜，外勞也是伊聘的，伊出門
      還騎車。」（見原審卷第183頁110年3月17日非訟事件筆
      錄），可見相對人李勝男身體狀況尚佳，能為受監護人處
      理事務。且監護人職務係執行有關受監護人之生活、護養
      療治及財產管理等事務，並未限制須由監護人親自實施照
      護受監護人等工作，相對人縱然年紀較長，惟其已聘僱外
      籍看護工照料受監護宣告人李顧敏梓生活起居相當時日，
      抗告人亦未提出有何照護不善情事，自難以相對人年紀較
      長，即認原審選任其擔任監護人有何不妥。至於抗告人所
      提錄音內容，相對人縱曾表示不願再照顧受監護宣告人，
      但細繹其前後言語內容，實為長期照顧受監護宣告人李顧
      敏梓，致影響個人生活品質，一時不耐之情緒性言詞，要
      難據此即認相對人無意繼續照顧受監護人。
　　㈢抗告意旨另稱李淑惠、李思穎騙取相對人李勝男及受監護
      人之金錢，其等所陳支付受監護人費用實為相對人李勝男
      之金錢，因認李思穎與受監護人有財產利害關係，不適任
      會同開具財產清冊之人。惟查，相對人李勝男本人已否認
      有遭李淑惠、李思穎騙取錢財，抗告人徒憑對話錄音內容
      主張有詐騙金錢云云，已難憑信。且不論李淑惠、李思穎
      所支付之費用實際是否為相對人李勝男之金錢，但均非抗
      告人所支付，原審因認宜由相對人李勝男、李思穎任監護
      人及會同開具財產清冊之人，難認有何不妥。況會同開具
      財產清冊之人僅係會同監護人列明受監護人財產清冊陳報
      法院，並非自己列明財產陳報，也不用實際管理受監護人
      財產，抗告意旨空言指稱李思穎與受監護人有財產利害關
      係，指稱其不適任會同開具財產清冊之人，實有誤會，同
      不足採。
六、綜上，原審選定相對人李勝男為受監護人李顧敏梓之監護人
    ，並指定李思穎為會同開具財產清冊之人，堪認符合受監護
    宣告人之最佳利益，洵屬適當，抗告人仍執陳詞指摘原裁定
    不當，請求廢棄原裁定主文第2 、3 項部分並選定其為監護
    人、詹雅茹為會同開具財產清冊之人，均無理由，應予駁回
    。
七、據上論結，本件抗告為無理由，爰裁定如主文。
中　　華　　民　　國　　111 　年　　1 　　月　　27　　日
              家事庭審判長法  官  陳文通

                          法  官  許碧惠

                          法  官  詹朝傑
以上正本係照原本作成。
本裁定除以適用法規顯有錯誤為理由外，不得再抗告。如提起再
抗告，應於收受送達後10日內委任律師為代理人向本院提出再抗
告狀。
中　　華　　民　　國　　111 　年　　1 　　月　　27　　日
　　　　　　　　　　　　　書記官  黃郁庭